【裁判字號】    94,重訴,26
【裁判日期】    950428
【裁判案由】    侵權行為損害賠償
【裁判全文】
臺灣臺南地方法院民事判決              94年度重訴字第26號
原      告  台南縣鹽水鎮農會
法定代理人  丙○○
訴訟代理人  鄭世賢律師
被      告  丁○○
            甲○○
            乙○○
上當事人間請求侵權行為損害賠償等事件，經本院於民國95年4
月14日言詞辯論終結，判決如下：
    主      文
被告丁○○或被告甲○○或被告乙○○應給付原告新台幣捌佰伍
拾參萬陸仟元，及自民國九十三年十二月三十日起至清償日止，
按週年利率百分之五計算之利息，如其中任一被告已為給付，他
被告於該給付範圍內，即免為給付義務。
訴訟費用由被告負擔。
本判決於原告以新台幣貳佰捌拾肆萬陸仟元供擔保後，得假執行
；但被告如以新台幣捌佰伍拾參萬陸仟元預供擔保後，得免為假
執行。
    事 實 及 理 由
甲、程序方面：
一、本件被告乙○○未於最後言詞辯論期日到場，核無民事訴訟
    法第386條各款所列情形，爰依原告之聲請，由其一造辯論
    而為判決。
二、按訴狀送達後，原告不得將原訴變更或追加他訴，但請求之
    基礎事實同一，擴張或減縮應受判決事項之聲明者，不在此
    限，民事訴訟法第255條第1項第2款、第3款分別定有明文。
    本件原告於起訴時，原主張侵權行為之法律關係，然於訴狀
    送達被告後，變更以委任關係債務不履行請求賠償，其基礎
    事實同一；又原告原起訴請求被告應連帶賠償新台幣（下同
    ）21,000,000元及法定遲延利息，嗣減縮聲明，請求被告給
    付8,536,000元及法定遲延利息，揆諸前揭法條規定，原告
    所為訴之追加及變更無須他造同意即得提起，故原告所為訴
    之追加及變更，核無不合，自應准許。
乙、實體方面：
一、原告起訴主張：被告甲○○原係原告信用部主任，負責放款
    、徵信審核等業務，被告乙○○原係原告信用部專員，負責
    原告放款業務覆核等工作，被告丁○○原係原告信用部職員
    ，負責抵押品不動產查估調查業務，渠等均係受僱於原告，
    為原告處理放款事務之人，本應以原告於民國81年5月制定
    通過之「臺南縣鹽水鎮農會信用部辦理放款徵信評定暨擔保
    物估價辦法」作為放款之準則。但被告丁○○竟於訴外人郭
    泰宏以訴外人陳崑田名義，於84年10月9日向原告申請貸款
    新台幣 (下同)2,100,000 元時，意圖為訴外人郭泰宏之不
    法利益，明知訴外人郭泰宏提供作為擔保品之坐落臺南縣新
    營市○○段345地號土地為道路預定地，依原告規定不能作
    為貸款之擔保品，而同段第149、344地號土地 (下稱系爭土
    地)，每平方公尺公告現值為1,000元，換算每坪約3,050元
    （應係3,305元之誤），且系爭土地位於國道1號高速公路新
    營交流道旁、新營市○○路之巷內、「太子宮加油站」後，
    非面臨復興路之幹線旁，而係緊臨僅8米之巷道，其地目為
    「養」，並經都市計畫劃歸為「交流道特定區」，土地使用
    分區為「農業區」，故系爭土地雖靠近高速公路交流道，但
    使用項目受限制，因此系爭土地之發展受有極大限制，竟以
    每坪150,000元之高額予以核估，而為違背任務之行為。又
    被告丁○○於前開「抵押權設定不動產調查表」上業已記載
    系爭土地公告價格每平方公尺為1,000元，換算每坪為3,305
    元，依原告制定之前揭放款辦法，其估定價格每坪應在10倍
    ，即每坪33,050元以內，詎被告甲○○、乙○○於審核該貸
    款案時竟不加註意見或予以糾正，進而准予核貸。查系爭土
    地每平方公尺公告地價為1,000元，以10倍即每平方公尺10,
    000元，並依原告當時均以估價之8成核貸計算其放款值，本
    件總貸款額度應為12,464,000元【計算式：(1487+ 71平方
    公尺)×10,000元×80%】，是被告違法超貸，致原告受有8,
    536,000元【計算式：21,000,000元－12,464,000元】之損
    害。爰依委任之法律關係，提起本件訴訟。並聲明：(一)被
    告應給付原告8,536,000元及自起訴狀繕本送達被告之翌日
    起至清償日止按年息百分之5計算之利息。(二)前一項任一
    被告為給付時，他被告於其給付範圍內，免給付義務。(三)
    願供擔保，請准宣告假執行。
二、被告部分：
(一)被告丁○○以：原告雖定有「臺南縣鹽水鎮農會信用部辦理
    放款徵信評定暨擔保物估價辦法」，但並非一成不變，該辦
    法本身即有「但地理位置優越者，可參酌當時對價或實際買
    賣契約書」之規定，且於75年間，原告為與他農會競爭，乃
    由原告信用部簽請以市價評估之議，至81年理事會時，又通
    過特殊地段土地，得參考市價核估，以利放款業務之推展案
    。伊至現場勘查評估時，曾分別向購買附近土地之許長棋及
    土地專業代書方健鴻詢價，許長棋在83年間欲購買同段第13
    2 地號土地，該地主開價每坪260,000元，事隔1年，以每坪
    230,000元成交；另代書方健鴻證稱：復興路兩旁土地叫價1
    坪250,000元，裡地也要160,000、170,000元等語。而系爭
    土地地形方整，面臨8米之復興路803巷道，距離往高速公路
    交流道之連接道路即復興路，約僅60米，系爭土地對面，均
    為住宅區，樓房林立，系爭土地除南側有鐵造房屋外，其餘
    均為水泥地，足見附近均為已開發地區，系爭土地大部分地
    目雖為「養」，但已與建地無異，因之伊認係特殊地段，發
    展可期，乃依據上開詢價結果，評估為每坪150,000元，以
    當時土地在高峰期，難謂有高估情事。況伊與訴外人郭泰宏
    、黃鴻濱、陳崑田等人，非親非故，亦未得到任何利益或好
    處，衡情應無故意高估使借款人獲取不法利益，並使自己服
    務之原告受到損害之理。且伊亦有以市價評估其他案例，例
    如，83年間，借款申請人陳俊良所提供擔保之土地，岸南段
    第414、4 17地號土地，公告現值每坪2,148元，伊依市價評
    估為每坪5 0,000元，為公告現值之23.3倍；借款申請人陳
    清泉所提供之擔保土地，南門段第641地號土地，公告現值
    每坪5,791元，伊依市價估為每坪120,000元，為公告現值之
    20倍；借款申請人連清泰所提供之擔保土地，北門段第9地
    號土地，公告現值每坪2,644元，伊依市價估為每坪120,000
    元，為公告現值之45.4倍，均獲原告通過貸款，可見伊係以
    市價評估系爭土地，並非特例，難謂有損害原告利益。抑有
    進者，系爭土地當時之市價確在22,000,000元以上，業經證
    人王明賢於訴外人黃鴻濱等背信案件中結證明確，而本件刑
    案同遭公訴人起訴之訴外人黃鴻濱、陳崑田、翁兩三，亦均
    獲判無罪確定在案，益證伊無高估系爭土地，使貸款人取得
    不法利益之情事。次查，本案之借款人自83年4月11日起至
    84年4月11日止，均按期繳納利息，毫無積欠，對原告未曾
    造成絲毫損害，反而有利息收入，期滿後貸款人申請延貸而
    獲准換單續借1年，而是否准其延貸之審查，並非伊之職權
    ，故而，延貸後貸款人自85年8月9日起停止繳納利息，應與
    伊無關，亦非伊於評估擔保物之初所得預見。末查，土地價
    值隨市場之演變而起落，尤其在83年間，適逢高峰期，任何
    人都無法預見現今會滑落至公告現值以下，原告以系爭土地
    拍賣結果僅得5,750,200元為由，請求渠等賠償，實無理由
    等語，資為抗辯。並聲明：原告之訴駁回；如受不利益之判
    決，願供擔保請准宣告免為假執行。
(二)被告甲○○以：伊只是經辦人員，原告向渠等請求不公平，
    原告應向主債務人及連帶保證人請求，伊是依據書面資料及
    評估人員評定的價值，以不超過評估價值之9成簽請總幹事
    批准，伊並未違反原告所賦予的職務等語，資為抗辯。並聲
    明：原告之訴駁回；如受不利益之判決，願供擔保請准宣告
    免為假執行。
(三)被告乙○○未於最後言詞辯論期日到場，惟據其於準備程序
    到場以：伊只是職員，均奉總幹事之命令做事，且本件核貸
    與否是由總幹事作最後決定，83年間的土地價格較高，不能
    以拍定價格即認為渠等有高估超貸情事等語，資為抗辯。並
    聲明：原告之訴駁回；如受不利益之判決，願供擔保請准宣
    告免為假執行。
三、本件經依民事訴訟法第270條之1第1項第3款規定，整理並協
    議兩造不爭執事項暨簡化爭點為：
(一)兩造不爭執事項：
 1、被告甲○○於本案核貸時，係擔任原告信用部主任，負責各
    項放款、徵信審核等業務；被告乙○○係擔任原告信用部專
    員，負責原告放款業務覆核等工作；被告丁○○係原告信用
    部職員，負責抵押品不動產查估調查業務，均係受僱於原告
    ，為原告處理事務之人。
 2、83年4月間，訴外人郭泰宏以陳崑田名義，並由訴外人郭泰
    宏、黃鴻濱、翁兩三為連帶保證人，以郭泰宏、黃鴻濱所共
    有坐落於臺南縣新營市○○○段第149(地目養、1487平方公
    尺)、344(地目養、71平方公尺)、345(地目建、20平方公尺
    )地號等3筆土地 (持分合計6分之5，其餘6分之1係莊麗舜信
    託於黃鴻濱名下)為擔保品，向原告借款21,000,000元，被
    告為該貸款之承辦人員。
 3、前開土地經都市計畫劃歸為「交流道特定區」、其中第149
    及344地號土地之使用分區為「農業區」、第345地號土地之
    使用分區○○道路用地」。
 4、原告於81年5月間制定通過「臺南縣鹽水鎮農會信用部辦理
    放款徵信評定暨擔保物估價辦法」，其中第3條就土地之估
    價及放款值核估標準規定：「單位價值評定原則依據公告現
    值3至10倍以內，若時價低於評定價值時，以時價為準，其
    應計土地增值稅，依規定辦法及稅率計算之。但農業用地部
    分，依農業發展條例第37條農業用地依法作農業使用期間移
    轉自行耕作者免徵土地徵值稅。(免徵土地增值稅部分按公
    告現值加2倍計算單位價值，但地理位置優越者，可參酌當
    時時價或實際買賣契約書)
 5、被告3人因本件貸款案件，經檢察官提起公訴，臺灣高等法
    院審理後，判決被告3人背信罪刑確定在案。
(二)兩造爭執事實：
 1、系爭土地於83年4月間之市價若干，是否屬於地理位置優越
    者?
 2、被告丁○○就其處理訴外人陳崑田貸款案時，有無違背職務
    高估擔保品，致生損害於原告之情事?
 3、被告乙○○、甲○○於覆核及審核時，未加註意見或予糾正
    ，而逕予核准，是否亦有違背職務之行為?
四、茲就兩造之爭點，析述本院得心證之理由如下：
(一)依據原告於81年5月間制定之「臺南縣鹽水鎮農會信用部辦
    理放款徵信評定暨擔保物估價辦法」第3條第1項第1目，就
    土地之估價及放款值核估標準規定如下：「其估價金額及放
    款值計算公式如下：〔 (評定單位價值×面積)減應計土地
    增值稅〕×放款率 (最高90%)＝放款值。單位價值評定原則
    依據公告現值 (3~10)倍以內，若時價低於評定價值時以時
    價為準，其應計土地增值稅依規定辦法及稅率計算之。但農
    業用地部分，依農業發展條例第37條農業用地依法作農業使
    用期間移轉自行耕作者免徵土地徵值稅。(免徵土地增值稅
    部分按公告現值加2倍計算單位價值，但地理位置優越者，
    可參酌當時時價或實際買賣契約書)」。而被告均不爭執訴
    外人郭泰宏於83年間向原告申請貸款時，系爭土地每平方公
    尺之公告現值為1,000元，換算每坪約3,305元，有臺南縣鹽
    水地政事務所地價證明1件附於台南縣調查站偵查卷可宗可
    稽，則依原告前開擔保物估價辦法以最高10倍作為核定之標
    準，系爭土地之單位價值為每坪33,050元，然被告丁○○則
    辯稱系爭土地因位置優越，每坪應有150,000元之價值云云
    ，是本件自應先審究，系爭土地是否屬於地理位置優越者?
(二)查系爭土地位於國道1號高速公路新營交道旁新營市○○路
    之巷內、太子宮加油站後方，非面臨復興路之幹線旁，而係
    緊臨8米之巷道，地目分別為「養」及「建」，且經都市計
    畫劃歸為「交流道特定區」，土地使用分區為「農業區」等
    情，為兩造所不爭執，且有系爭土地位置略圖、刑事勘驗筆
    錄、現場照片、新營市公所都市計畫地使用分區證明書、臺
    南縣新營市公所95年3月23日所工字第0950005052號函等件
    附於刑事卷及本院卷可查。又系爭土地旁同地段第142地號
    、第150地號、第153地號土地之所有權人王建智於臺灣高等
    法院臺南分院92年度上易字第993號背信刑事案件之臺南縣
    調查站偵訊時證稱：「我所有該3筆土地，係以每坪15,000
    元之價格成交，因附近土地緊臨高速公路被劃為新營交流道
    農業特定區，因此增值有限，於79年間為價格顛峰時期，我
    承買時為價格最高點，以後價格慢慢滑落，現在則幾乎無交
    易行情。」等語明確（見89年7月16日調查站筆錄），系爭
    土地之共有人黃鴻濱於偵查中亦稱：伊知悉系爭土地處於高
    速公路交流道特定區內，別人說不可能興建房屋，但郭泰宏
    說他找人有辦法變更為建地等語（見89年8月25日偵訊筆錄
    ），可知系爭土地價值受限。又被告丁○○於刑事案審理時
    坦承曾向新營市工務課申請系爭土地編定之使用項目，得知
    系爭土地經劃歸為「交流道特定區」，故系爭土地雖靠近高
    速公路交流道，但使用項目受到限制，其旁又有太子加油站
    影響其發展，且公告地價每坪僅為3,305元，自難認系爭土
    地之市值確有每坪150,000元之行情。況查，被告丁○○受
    僱於原告從事不動產查估業務，土地使用之限制對於土地之
    價值影響甚鉅，應知之甚詳，詎被告丁○○竟辯稱系爭土地
    地理位置優越，發展性不錯云云，難認為可採。
(三)臺灣臺南地方法院檢察署檢察官曾委請臺南縣鹽水鎮地政事
    務所查詢有關系爭土地附近地號土地，於82年至84年間曾為
    移轉登記者，其移轉當時之市價，經查報結果，同段第144
    、145、146、147、148地號土地（此等土地均與系爭土地相
    鄰，其地目為「建」、「田」，較系爭土地有利者為此等土
    地面對新營市○○路），於82年9月2日移轉時，其市價每平
    方公尺為13,500元，換算每坪約為41,175元，而同段142地
    號土地，於82年5月18日移轉時，其市價亦約相同；另同段
    361地號土地（此為建地，且事後經營便利商店），於82年7
    月9日移轉時，其市價為每平方公尺30,000元，嗣該土地再
    於84年3月31日移轉時，其市價則為每平方公尺32,000元，
    換算每坪市價約97,600元，有臺南縣鹽水鎮地政事務所89年
    8 月28日1字第5845號函附於刑案偵查卷可查。另訴外人郭
    泰宏曾於80年5月30日以其持分（分別佔系爭土地16分之7、
    12分之5），向臺灣中小企業銀行股份有限公司（下稱臺灣
    中小企業銀行）貸款，當時臺灣中小企業銀行認為系爭土地
    之時價每平方公尺均為7,000元，換算每坪為21,350元，有
    該行新營分行95年3月23日 (94)新營字第00035號函檢附之
    設定不動產抵押物價值核算表1件在卷可參。復參酌系爭土
    地經原告於86年9月間向本院申請強制執行時，經本院囑託
    臺南縣政府實地查估系爭土地價格時，認系爭土地每平方公
    尺均為6,000元，換算每坪約為18,300元，亦有臺南縣政府
    土地價格鑑定書1紙附於臺南縣調查站偵查卷宗可稽，核與
    上開臺灣中小企業銀行所鑑定之單價，較為接近，自屬可採
    。從而，系爭土地於訴外人郭泰宏以陳崑田名義申請貸款當
    時，每平方公尺之市價應在6,000元至7,000元之間，換算每
    坪約為18,300元至21,350元之間，若非故意高估，哄抬價格
    ，系爭土地之市價絕無每坪高達150,000元之可能，被告丁○○辯稱於83年4月間，系爭土地每坪確有150,000元以上之
    市價，難認有據。
(四)又原告前揭於81年5月制定之辦理放款徵信評定暨擔保物估
    價辦法，已將原來之擔保物評估標準由依公告現值之1.5倍
    ，放寬為3至10倍，顯已大幅放寬擔保品之核貸額度限制，
    且嗣後原告於88年4月修訂前揭辦法時，更將建地之單位價
    值評估降為依公告現值5倍，有原告於88年4月修訂之辦理放
    款徵信評定暨擔保物估價辦法1件附於台南縣調查站偵查卷
    宗足稽，顯見原告於81年5月間將擔保物評估標準放寬至10
    倍，已足讓原告不致於低估地價，妨害放款而影響業績之情
    。況查，被告丁○○是否有高估系爭土地之情，並非以該擔
    保物之估價是否超過公告現值之10倍為唯一標準，依原告前
    揭放款徵信評定暨擔保物估價辦法，對於地理位置優越之特
    殊地段亦可參考市價評估核計，惟依上開說明，被告丁○○
    明知系爭土地經都市計畫劃歸為「交流道特定區」，土地使
    用分區為「農業區」，且前為8米之巷道，距離復興路60米
    、旁又有太子宮加油站影響其發展，根本無增值之可能，竟
    先將系爭土地之價值高估達公告現值之45倍，高估為每坪
    150, 000元，使系爭土地總價高達7千多萬元，再依此價額
    預扣土地增值稅每坪89,273元之方式，核以每坪60,727元計
    算，共值28,619,419元，再以約8成之21,000,000元核貸，
    顯然高估超貸。參以本件被告丁○○估算系爭土地每坪之土
    地增值稅為89,273元，而本件貸款人於申請貸款時即提出貸
    款21,0 00,000元之請求，有借款申請書1紙附於臺南縣調查
    站偵查卷宗足憑，被告丁○○又剛好估得系爭土地扣除土地
    增值稅後，恰可貸得21,000,000元，足見本件係先有貸款數
    額，再用以配合推算出市價，而非按照原告上揭放款徵信評
    定暨擔保物估價辦法辦理無疑，被告丁○○確有違背職務之
    行為甚明。
(五)被告甲○○、乙○○雖辯稱：渠等只是原告之職員，是否核
    貸之決定權在於總幹事，渠等無庸負責云云。查被告甲○○
    、乙○○自承服務臺南縣鹽水鎮農會多年，則渠等對於原告
    上開放款徵信評定暨擔保物估價辦法之規定，應知之甚詳。
    本件被告丁○○制作之抵押權設定不動產調查表上，亦明確
    記載系爭土地公告價格每坪僅為3,305元，並附有位置略圖
    ，其估定價格每坪應在公告現值10倍，即33,050元以內，詎
    被告丁○○高估至每坪150,000元，為公告現值之45倍，被
    告甲○○、乙○○於審核時，竟不加註意見或予糾正，而逕
    予核准，渠等亦有違反原告前開辦理放款徵信評定暨擔保物
    估價辦法之行為，足資認定。否則貸款案件於調查人員初步
    評估擔保品之價值後，信用部專員、信用部主任等人即可完
    全不加審核，逕依調查表上估算之放款值向上呈報，由總幹
    事自行決定貸款金額，原告又何須設置覆核及審核之機制？
    被告甲○○、乙○○所辯，殊不足取，渠等亦有違背委任契
    約之行為，足堪認定。
(六)證人許長棋於刑事案件審理時固證述：「83年間被告 (丁○○)到現場評估系爭土地的市價時有遇到我，他問我市價多
    少錢？我告訴他1坪260,000元。當時我也買了同地段132號
    土地，每坪市價230,000元（含土地增值稅）。」；證人方
    健鴻則證稱：「我是土地代書，我當時告訴丁○○復興路兩
    旁的土地有地主叫價1坪250,000元，裡面也要160,000、170
    ,000 元。」等語。惟查，衡諸經驗常情，一般人於買賣土
    地時，均會訂立買賣契約書，但證人許長棋竟無法提出當時
    交易之資料，其所述實難認為可採；又證人許長棋係於84年
    5月15日與訴外人黃嘉雄共同向訴外人徐健郎以每平方公尺
    16,819元，換算每坪約51,298元之價格購買前開第132地號
    土地等情，業經本院依職權向臺南縣鹽水地政事務所調取之
    土地買賣所有權移轉契約書在卷足參，則證人許長棋前揭證
    詞，不僅時間點與被告丁○○所述到現場評估系爭土地之時
    間點不符，且所述係以230,000元之價格購買第132地號土地
    等節，亦與土地買賣所有權移轉契約書不符，故其證詞是否
    可採，實有疑問。再者，證人許長棋所購得之第132地號土
    地屬高速公路新營交流道附近特定區計畫之乙種工業區，有
    臺南縣新營市公所函文1紙附卷可憑，且係位於臺南縣新營
    市○○路旁、太子宮加油站斜對面，更加靠近高速公路，路
    旁可供生意經營之用，價值較高，而反觀系爭土地並非位於
    復興路上，而係位於復興路803巷道內，生活機能及環境均
    屬不佳，其價值自不可與路旁之土地相提併論，縱認證人許
    長棋確係以每坪230,000元之價格價買第132地號土地，亦難
    以此推論系爭土地即有每坪150,000元之價值。另證人方健
    鴻身為土地代書，衡情對於土地之價值應比一般人有更深入
    之認識，惟依被告丁○○提出證人方健鴻承辦移轉同段第
    392之1地號土地之交易時間竟為87年間（見被告丁○○於偵
    查中所提出之89年9月14日刑事答辯意旨暨調查證據聲請狀
    ），可見證人方健鴻於84年間並無經手附近土地之交易經驗
    ，則證人方健鴻空言證述系爭土地應有16、17萬元之價值云
    云，尚難遽採。
(七)被告丁○○另辯稱：伊亦有以市價評估之其他案例，且均獲
    原告通過貸款，可見伊係以市價評估系爭土地，並非特例，
    難謂有損害原告利益可言云云。惟查，被告丁○○有無高估
    系爭土地之情，並非專以其就系爭土地之估價超過公告現值
    之10倍為唯一標準，已如前述，則不論被告丁○○於其他貸
    款案件如何查估擔保物之價值，要與被告丁○○就系爭土地
    是否有高估情事無關，自不能以此為卸責之藉口。
(八)被告丁○○復辯謂：系爭土地所擔保之債權定有1年期限，
    即自83年4月11日起至84年4月11日止，在此期間借款人均按
    時繳息，毫無積欠，未對原告造成損害，期滿後，借款人申
    請延期還款獲准，該延展案件申請非伊辦理，故貸款人遲至
    85年8月9日後，停止繳納利息，非伊所能預見，自不得歸咎
    於伊云云。然被告丁○○於調查評估系爭不動產之價值時確
    有違背其職務高估之行為，事後貸款人亦確實積欠本息未清
    償，雖貸款人事後有繳納部分本息，但其所為已對原告造成
    損害，被告丁○○自不能藉此免責。
(九)又訴外人黃鴻濱、陳崑田、翁兩三等人固均獲判無罪確定在
    案，有被告丁○○提出之本院91年度易字第1742號及臺灣高
    等法院臺南分院92年度上易字第770號刑事判決各1份附卷可
    憑，惟參以前開刑事案件之判決理由可知，本院刑事庭及臺
    灣高等法院臺南分院係以查無確切證據足以證明訴外人黃鴻
    濱、陳崑田、翁兩三等人有何與原告之相關核貸人員相互勾
    結違規放貸之實據，且該3人並非為原告處理事務之人，該3
    人因各自之理由，協助實際借款人郭泰宏向原告申請貸款，
    乃係合法權益之行使，既無積極證據證明該3人與相關核貸
    人員有何犯意聯絡及行為分擔，自無從成立背信罪或業務上
    登載不實罪之共同正犯，因而判決訴外人黃鴻濱、陳崑田、
    翁兩三等人無罪確定在案，尚非認定本件被告並無違背職務
    之行為，自無從作為有利被告之認定。
五、綜上所述，原告主張被告3人於處理訴外人陳崑田貸款案時
    ，確有違背職務高估擔保品，致生損害於原告之行為，足資
    認定。而依據原告於81年5月間制定之「臺南縣鹽水鎮農會
    信用部辦理放款徵信評定暨擔保物估價辦法」第3條第1項規
    定，系爭土地既非屬地理位置優越者，則被告等人最高僅得
    於公告現值10倍以內評定單位價值。查系爭土地當時每平方
    公尺公告地價為1,000元，以10倍即每平方公尺100,000元，
    依估價之8成核貸計算其放款值，本件總貸款額度應為12,46
    4,000元【計算式：(1487+71平方公尺)×100,000元×80%】
    ，但被告等人卻核准貸款21,000,000元，顯已逾越所受委任
    之權限，是被告等人違法超貸，致原告受有8,536,000元【
    計算式：21,000,000元－12,464,000元】之損害，依民法第
    544條之規定，被告等人自各負有賠償此部分損害之責任。
六、從而，原告基於委任關係訴請被告3人賠償8,536,000元及自
    支付命令聲請狀送達翌日即93年12月30日起至清償日止按週
    年利率百分之5計算之遲延利息，為有理由。再者，上開各
    被告3人雖對原告各負有全部之給付義務，但其給付之目的
    同一，屬不真正連帶債務，如有任一被告為全部或一部之給
    付者，其餘被告就已履行之範圍同免給付之義務。
七、兩造其餘主張陳述及所提之證據，經本院審酌後，認均不足
    以影響本判決之結果，均毋庸再予論述，附此敘明。
八、兩造陳明願供擔保請為宣告假執行或免為假執行，經核均與
    規定相符，爰分別酌定相當之擔保金額予以宣告。
九、據上論結，本件原告之訴為有理由，依民事訴訟法第78條、
    第85條第1項前段、第390條第2項、第392條第2項，判決如
    主文。
中    華    民    國    95    年    4     月    28    日
                  民事第五庭    法  官  孫淑玉
右為正本係照原本作成。
如對本判決上訴，須於判決送達後20日內向本院提出上訴狀
中    華    民    國    95    年    5     月    1     日
                                書記官  凌昇裕


司法院資訊處製作；財團法人民間司法改革基金會備份。
